【裁判字號】    89,自,418
【裁判日期】    891031
【裁判案由】    誹謗
【裁判全文】
臺灣高雄地方法院刑事判決                          八十九年度自字第四一八號
    自  訴  人  甲○○
    被      告  丙○○
右列被告因誹謗案件，經自訴人提起自訴，本院判決如左：
    主  文
丙○○無罪。
    理  由
一、自訴意旨略以：被告丙○○為高雄市新興區○○○路三一六號「燕山大廈」之主
    任委員，明知自訴人甲○○並無恐嚇被告之情事，竟於民國八十九年二月二十三
    日不詳時許，於「燕山大廈」進出口之公佈欄，張貼自訴人恐嚇殺害被告全家之
    公告，毀損自訴人之名譽，因認被告涉有刑法第三百十條第二項之加重誹謗罪嫌
    。
二、按犯罪事實應依證據認定，無證據不得推定其犯罪事實，刑事訴訟法第一百五十
    四條定有明文。又按刑法第三百十條第三項前段以對誹謗之事，能證明其為真實
    者不罰，係針對言論內容與事實相符者之保障，並藉以限定刑罰權之範圍，非謂
    指摘或傳述誹謗事項之行為人，必須自行證明其言論內容確屬真實，始能免於刑
    責，惟行為人雖不能證明言論內容為真實，但依其所提證據資料，認為行為人有
    相當理由確信其為真實者，即不能以誹謗罪之刑責相繩，亦不得以此項規定而免
    除檢察官或自訴人於訴訟程序中，依法應負行為人故意毀損他人名譽之舉證責任
    ，或法院發現其為真實之義務，司法院大法官議決釋字第五０九號解釋可資參照
    ，是除行為人得提出相當證據證明所涉及之事實並非全然子虛烏有外，檢察官、
    自訴人或法官仍應證明行為人之言論係屬虛妄，始得令行為人擔負刑法誹謗罪之
    刑責。訊據被告丙○○固坦承於八十九年二月二十三日某時，在高雄市新興區○○○路三一六號「燕山大廈」公佈欄，張貼自訴人甲○○恐嚇殺害被告全家公告
    之事實，核與自訴人指述情節相符，並有照片二幀附卷可稽；惟堅詞否認有何加
    重誹謗之犯行，辯稱：甲○○於八十九年二月二十二日下午三時三十分許，與伊
    在「燕山大廈」一樓停車場偶遇，甲○○因對伊長期擔任主任委員一事不滿，即
    以要殺害伊全家等語恐嚇伊，伊才在公佈欄上張貼公告，公告上所述都是事實，
    並沒有誹謗甲○○等語。
三、經查：
  (一)自訴人雖一再否認有以殺害被告全家之語恐嚇被告，證人乙○○亦到庭證稱：是
    伊在看店時聽到有人吵架，伊太太說是甲○○在吵架，要伊出去看看，伊去時只
    聽到他們在吵，並沒有聽到恐嚇的話（見本院八十九年九月七日訊問筆錄），證
    人劉菊復證稱：伊是聽到吵架的聲音才過去，並沒有注意聽到他們在吵什麼，也
    不記得有無聽到甲○○說要殺丙○○全家，伊只是跟他們說鄰居不要吵架等語（
    見本院八十九年十月十七日審判筆錄），然證人乙○○、劉菊於被告與自訴人二
    人發生爭吵之際，並非全程在場一情，為證人乙○○、劉菊所承認，顯見證人乙○○、劉菊僅係見聞被告與自訴人爭吵之部分過程，就其他部分之爭吵內容並無
    所知悉，故不得僅由證人乙○○、劉菊證稱未聽聞自訴人出言恐嚇被告一節，即
    認被告指述之事實為虛妄。
  (二)又證人乙○○雖未於被告與自訴人爭吵之現場親耳見聞自訴人有恐嚇被告之言語
    ，然其另證稱：那天沒聽到甲○○說要殺丙○○全家，但隔天甲○○拿公告到伊
    家裡說「我說要殺他全家，又沒有殺」等語（見本院八十九年十月十七日審判筆
    錄），衡情，倘自訴人於八十九年二月二十二日與被告發生爭執時，並未口出要
    殺害被告全家等氣憤之語，則自訴人於翌日前往證人乙○○家中時，應係向證人
    乙○○表示並未出言恐嚇，而非向證人乙○○表示並未實際著手於殺害被告全家
    始為合理；且自訴人對當日有與被告發生爭執一情並不加否認，以被告與自訴人
    間曾因大廈事務多次發生爭執，雙方感情並非和諧甚明，自訴人於與被告爭吵之
    過程中，口出要殺害被告全家等情緒性宣洩之詞，並非不可能，是由證人乙○○
    之證詞觀之，被告所張貼公告之內容並非不無真實之可能。至自訴人因認被告與
    證人乙○○、劉菊間關係良好，而質疑證人乙○○證詞之可信度，然以證人乙○○所為之證詞觀察，證人乙○○證稱於現場並未聽聞自訴人口出要殺害被告全家
    之語，足見證人乙○○之證詞並非全然對被告有利，自訴人對證人乙○○證詞之
    質疑，尚無可採，附此敘明。
  (三)從而，證人乙○○、劉菊雖均證稱未當場聽聞自訴人有口出殺害被告全家之語，
    然以證人乙○○所述，自訴人於翌日前往其住所時，向其表示「我只說要殺他全
    家，又沒有殺」等語觀察，自訴人與被告雙方又係於相互嚴重爭執中，足認被告
    於公告中所指述自訴人有口出殺害被告全家之情並非不可能。且觀諸司法院大法
    官議決字第五０九號解釋意旨，自訴人對被告所指摘或傳述之內容為虛妄，應負
    有舉證之責，法院對被告所指摘及傳述之內容是否為真實，亦應本於職權而為調
    查。雖證人乙○○、劉菊均證稱未聽聞自訴人口出殺害被告全家之語，然證人乙○○、劉菊均僅於被告與自訴人爭吵之過程中短暫在場，對被告與自訴人全部之
    爭吵過程並非全然知悉，是證人乙○○、劉菊之證詞，並不足為不利被告之認定
    ，故本件除自訴人之片面指述，並無其他事證可資其佐證，自不足遽為不利被告
    認定之唯一依據。此外，本院復查無其他積極證據足證被告所張貼公告之內容確
    為不實，不能證明被告有罪，依法應為無罪之諭知。
據上論斷，應依刑事訴訟法第三百四十三條、第三百零一條第一項前段，判決如主文
。
中      華      民      國    八十九    年      十      月    三十一    日
                                  臺灣高雄地方法院刑事第七庭
                                      法  官    曾  淑  娟
右正本證明與原本無異。
如不服本判決，應於判決送達後十日內，向本院提出上訴狀。
                                      書記官    陳  恩  如
中      華      民      國    八十九    年      十      月    三十一    日


司法院資訊處製作；財團法人民間司法改革基金會備份。
